# 在编制集团合并报表时，关于 PPP项目建设期主要责任人或代理人的疑问？

提问人：wx_5bfcf204d4c7 时间：2022-10-28 10:20:59
社会资本方执行《企业会计准则解释第 14 号》时，集团合并范围内甲公司作为社会资本牵头单位，与集团外社会资本方乙公司组建项目公司丙公司（发包方）承接PPP项目，但将实际建造服务发包给集团合并范围外乙公司（承包方）的，乙公司（承包人）持有项目公司丙公司2%股权。甲公司为丙公司（发包方）实际控制人，在项目中承担主要风险，以股权投资收益实现PPP项目收益，丙公司为PPP项目代理人净额法确认收入。在编制集团合并财务报表时，是否应将甲、丙公司合并考虑在集团合并层面判断主要责任人，全额法确认收入？

回答人：chenyiwei
可以这样理解。甲、丙作为一个整体，向政府方承担PPP项目资产建造的首要责任，是主要责任人。

提问人：laienya 时间：2022-12-03 00:20:16
请教陈版主，像这种类型PPP项目公司（无建造资质，发包给第三方-发包给母公司及外部第三方）项目合同中约定：此类项目通常采用”政府付费“的回报机制，即政府向社会资本方购买公共产品及公共服务，由甲方向乙方购买项目可用性以及为维持项目可用性所需的运营维护服务，甲方向项目公司支付可用性服务费和运营维护服务费标准日的投入的资本性总支出而获得的投资合理回报
“可用性服务费：指乙方为本项目建设符合适用法律及本合同规定的竣工验收
可用性服务费=融资费用（央行 5 年以上贷款基准利率计算）+项目前期费用及咨询服务费+建安工程费+可用性服务收益+其他费用（含拆迁、设备采购等费用）+涉税支出、保险费等其他应纳入投资成本的费用
可用性服务费收益=经审计的项目总投资额*4% 验收合格起算，分 8 年支付，每半年付一次”
理解项目公司是壳公司，不参与建设，建设期应为 0 毛利。
问题：
基于上述PPP合同条款约定，应如何考虑项目公司层面建设期的毛利率；是否可以4%的回报收益作为建设期的毛利率，相关确认依据有哪些？
万分感谢

回答人：chenyiwei
如果项目公司为代理人，则其自身报表中的毛利率为零。

提问人：jxq425 时间：2022-12-06 10:28:31
请教陈版主，在ppp项目中，是怎么判断谁是主要责任人？在这个项目中，如果项目公司是签PPP合同的主体，那他不应该就是主要责任人吗？网络上我看有些人觉得是出了 14 号解释之后，即便是不施工的项目公司都大概率是会被认定为主要责任人。
那甲公司甚至都没有施工，也算不上合同相对人，感觉更不可能是主要责任人了。应该不涉及收入之类的。

回答人：chenyiwei
并不仅仅依据PPP特许经营合同的条款判断。如果事实上项目公司无进行建造和管理所需的资源，只是其母公司或联合体成员提供服务的通道，就是代理人。